臺灣高等法院高雄分院刑事判決　　　 100年度上訴字第1495號
上　訴　人　臺灣屏東地方法院檢察署檢察官
被　　　告　蔡正良
指定辯護人　本院公設辯護人　孫妙岑
上列上訴人因被告毒品危害防制條例案件，不服臺灣屏東地方法
院100 年度訴字第159 號中華民國100年7月28日第一審判決（起
訴案號：臺灣屏東地方法院檢察署99年度偵字第6991號），提起
上訴，本院判決如下：
     主  文
上訴駁回。
     事  實
一、蔡正良前於(1)民國88年間因贓物案件，經臺灣屏東地方法院
    處有期徒刑4 月確定，嗣經減刑為有期徒刑2 月；(2)88年間
    因違反毒品危害防制條例案件，經本院判處有期徒刑5 年2
    月，並經最高法院以90年度臺上字第1549號判決駁回上訴確
    定；(3)90年間因違反毒品危害防制條例案件，經臺灣屏東地
    方法院分別判處有期徒刑10月、8 月，並定應執行刑有期徒
    刑1 年2 月確定，嗣經分別減刑為有期徒刑5 月、4 月，並
    定應執行刑有期徒刑7 月。上開(1)(2)案件經定應執行刑有期
    徒5 年3 月，與上開(3)案件有期徒刑7 月接續執行，於95年
    10月25日縮短刑期假釋出監並付保護管束，後於96年11月19
    日保護管束期滿，假釋未經撤銷，以已執行完畢論。
二、蔡正良猶不知警惕，明知甲基安非他命為毒品危害防制條例
    第2 條第2 項第2 款所管制之第二級毒品，不得非法幫助施
    用，竟基於幫助他人施用第二級毒品甲基安非他命（起訴書
    誤載為安非他命）之犯意，分別於99年2 月間某日、99年3
    月間某日、99年3 月14日20時30分55秒，接獲田孝吉以門號
    0000000000號行動電話撥打至其門號0000000000號行動電話
    ，請託代為洽購甲基安非他命以供施用時，前2 次由蔡正良
    代為聯絡年籍姓名不詳之友人販毒者，再由該販毒者自行將
    甲基安非他命販賣予田孝吉，第3 次則由蔡正良提供年籍姓
    名不詳販毒者之聯絡電話，由田孝吉自行與該販毒者聯絡，
    再由該販毒者將甲基安非他命販賣予田孝吉（詳細聯絡方式
    、田孝吉向該販毒者購買甲基安非他命之金額、地點，均詳
    如附表所示，且無證據證明田孝吉購得之甲基安非他命純質
    淨重逾20公克），蔡正良即以此方式幫助田孝吉購買甲基安
    非他命用3 次（田孝吉涉犯施用甲基安非他命犯嫌，業經檢
    察官另案提起公訴）。嗣因警察機關依臺灣屏東地方法院核
    發之門號0000000000號行動電話通訊監察書（監察時間：99
    年3 月5 日10時起至99年4 月2 日10時止）進行通訊監察，
    始循線查獲上情。
三、案經屏東縣政府警察局內埔分局報告臺灣屏東地方法院檢察
    署檢察官偵查起訴。
    理  由
壹、證據能力部分：
一、證人黃怡文警詢陳述─不具證據能力
  (一)按被告以外之人於檢察事務官、司法警察官或司法警察調查
    中所為之陳述，與審判中不符時，其先前之陳述具有較可信
    之特別情況，且為證明犯罪事實存否所必要者，得為證據，
    刑事訴訟法第159 條之2 定有明文。所謂「具有可信之特別
    情況」，係屬「信用性」之證據能力要件，而非「憑信性」
    之證據證明力，法院應就其陳述當時之原因、過程、內容、
    功能等外在環境加以觀察，以判斷其陳述是否出於「真意」
    、有無違法取供等，其信用性已獲得確定保障之特別情況，
    加以論斷說明其憑據。而所稱「為證明犯罪事實存否所必要
    者」，係指就具體個案案情及相關卷證判斷，為發現實質真
    實目的，認為除該項審判外之陳述外，已無從再就同一供述
    者，取得與其上開審判外陳述之相同供述內容，倘以其他證
    據代替，亦無從達到同一目的之情形而言。
  (二)本院審酌證人黃怡文就「係直接向被告購買毒品，或係透過
    綽號『阿義』之人購買毒品，而『阿義』係向何人購買毒品
    」一節，於警詢、原審證述不同；惟證人黃怡文99年6 月30
    日係冒用「黃亭蓉」身分接受警詢，其為掩飾身分，當可能
    有較多對其自身利益考量之陳述，其警詢陳述之「信用性」
    自屬不足，而與刑事訴訟法第159 條之2 規定警詢陳述例外
    得為證據之要件不符。是證人黃怡文警詢陳述，自不具證據
    能力。
二、按偵查犯罪機關依法定程序監聽之錄音，應認該監聽所得之
    錄音帶或光碟，始屬調查犯罪所得之證據，但依據監聽錄音
    結果予以翻譯而製作之通訊監察譯文，乃該監聽錄音內容之
    顯示，此為學理上所稱之派生證據，屬於文書證據之一種。
    此於被告或訴訟關係人對其譯文之真實性發生爭執或有所懷
    疑時，法院固應依刑事訴訟法第165 條之1 第2 項規定勘驗
    該監聽錄音帶或光碟，踐行調查證據之程序，以確認該錄音
    聲音是否為本人，及其內容與通訊監察譯文之記載是否相符
    ；然如被告或訴訟關係人對其監聽錄音之譯文真實性並不爭
    執，則顯無辨認其錄音聲音之調查必要性。是法院於審判期
    日提示監聽譯文供當事人辨認、表示意見並為辯論者，其程
    式自屬適法（最高法院94年度臺上字第4665號、95年度臺上
    字第295 號、96年度臺上字第1869號判決意旨參照）。經查
    ，被告蔡正良持用門號0000000000號、0000000000號行動電
    話之通訊監察，係依憑臺灣屏東地方法院99年度聲監字第75
    號、第120 號核發之通訊監察書為之（監察期間：分別自99
    年3 月5 日10時起至99年4 月2 日10時止、99年4 月9 日10
    時起至99年5 月7 日10時止），有該通訊監察書在卷可憑（
    見原審卷70-71 、84頁）；而據此監聽錄音證據所製作之通
    訊監察譯文，原雖未記載製作之年、月、日，亦未由製作人
    簽名或記載其所屬機關（此部分業經本院請製作人即偵查正
    彭麟瑞事後補正），然公訴人及被告蔡正良、辯護人均不爭
    執通訊監察譯文之真正性與證據能力（見本院卷50頁）；復
    經本院於審理時依書證之調查方式踐行證據調查程序，是該
    通訊監察譯文均具有證據能力，本院自得採為認定事實之證
    據。
三、除上開所述外，本判決理由所援用之證據資料，公訴人、被
    告蔡正良及辯護人於本院言詞辯論終結前，均同意有證據能
    力或不爭執，並均捨棄傳訊相關證人（見本院卷49-50 頁）
    。本院審酌上開證據之作成，並無違法或不當之情形，且與
    本案待證事實相關，適當作為證據，依刑事訴訟法第159 條
    之5 第1 項之規定，認均具證據能力。
貳、有罪部分：
一、認定犯罪事實所憑證據及理由─
  (一)上開事實，業據被告蔡正良（下稱被告）於偵訊陳稱：「譯
    文（指99年3 月14日）『人家』是指『陳志龍』，他們自己
    去接洽，我沒有參與」、「當時（指99年3 月14日）我叫一
    個人與田孝吉聯絡，但我不曉得他們有無成交」等語（見偵
    卷78、95頁），及於本院陳稱：「田孝吉說99年2 月間有打
    電話給我，說要購買500 元甲基安非他命，我只有幫他打電
    話而已，幫他聯絡而已，不是我去交貨」、「99年2 月及3
    月這二次，我有幫田孝吉處理，可是我不知道誰拿（甲基安
    非他命）給他」、「99年3 月14日我有把電話（指販毒者的
    電話）給田孝吉」等語（見本院卷117-118 頁），且於原審
    亦對此自承不諱（見原審卷95、100 頁）。並有：
  (1)證人田孝吉於原審證稱：「我於99年2 、3 月間有施用（甲
    基）安非他命，知道蔡正良也有施用（甲基）安非他命，想
    說可以請蔡正良幫我調毒品施用。我以0000000000號行動電
    話聯絡蔡正良的時間在99年2 、3 月間，記得總共有3 次」
    、「99年2 月、3 月間，我有請蔡正良幫忙調（甲基）安非
    他命各1 次，確切時間已不記得，情形都是我先打電話給蔡
    正良，請蔡正良幫忙調毒品，之後蔡正良的男性朋友就與我
    約在屏東縣內埔鄉○○村○道路邊交易毒品，那名男子來確
    認我是蔡正良的朋友，就向我收500 元，再將（甲基）安非
    他命1 包交付我」、「99年3 月14日我用同一支電話與蔡正
    良絡，後來蔡正良給我他朋友的聯絡電話，我就自行聯絡，
    並約在屏東縣麟洛鄉某永和豆漿店前交易毒品，後來有一名
    女子前來交給我1 包（甲基）安非他命，我就拿500 元給該
    名女子」等語在卷（見原審卷91-95 頁）。
  (2)被告持用門號0000000000號行動電話與證人田孝吉持用門號
    0000000000號之行動電話，於：
  99年3 月14日20時30分55秒通聯內容
    「
    B （即證人田孝吉）：哥仔。吉仔。有嗎。
    A （即被告）：沒在我們這裡這方面。
    B ：我開車去找你。
    A ：我叫人跟你聯絡。
    B ：我在麟洛。5 啦。
    A ：好。」（見原審卷80頁背面）
  99年3 月14日20時51分36秒通聯內容
    「
    B （即證人田孝吉）：哥仔。怎樣。
    A （即被告）：等一下人家就去麟洛了。你在哪。
    B ：新東。
    A ：我留電話給他。看去哪。
    B ：要快點我明天工作勒。
    A ：他屏東下來。
    B ：你電話給我。我跟他聯絡。我等一下打給你。」（見原
        審卷80頁背面）
    且被告自承上開通聯內容，確係其與證人田孝吉間之通話內
    容（見原審卷98頁）；又依99年3 月14日20 時30 分55秒通
    聯內容，被告先對證人田孝吉稱「沒在我們這裡這方面」等
    語，對照99年3 月14日20時51分36秒通聯內容，被告對證人
    田孝吉稱「等一下人家就去麟洛了」、「他屏東下來」等語
    ，顯然被告一開始所稱「沒在我們這裡這方面」等語，應係
    指販毒者不在被告與證人田孝吉居住之屏東縣內埔鄉內（被
    告居所為屏東縣內埔鄉○○村○○路26號、證人田孝吉住所
    為屏東縣內埔鄉○○村○○○路34號），而係在內埔鄉以外
    之屏東縣（市），並將前往屏東縣麟洛鄉；再者，綜觀上開
    通聯內容，被告係於證人田孝吉詢問是否有甲基安非他命時
    ，即向證人田孝吉告知販毒者不在屏東縣內埔鄉，並應證人
    田孝吉之託始有欲與販毒者聯絡之舉，後因證人田孝吉再度
    來電催促及要求告知該販毒者之聯絡電話，被告乃提供販毒
    者之電話，由證人田孝吉自行聯絡等情，應堪認定。
  (3)證人田孝吉於原審有關於99年3 月14日請託被告幫忙聯絡購
    買甲基安非他命過程之證述，恰與上開通聯內容相符，應屬
    真實可信；且證人田孝吉於95年間因施用毒品案件，經執行
    觀察勒戒，又於96年、99年間多次因施用甲基安非他命案件
    經判刑確定，有臺灣高等法院被告前案紀錄表、臺灣屏東地
    方法院99年度簡字第1806號、第2000號、99年度訴字第1423
    號刑事判決在卷可憑（見本院卷54-67 、78-82 頁），則其
    對被告友人即販毒者交付之物品，是否為甲基安非他命，當
    知之甚詳而無誤認之可能；又依證人田孝吉上開多次施用甲
    基安非他命之習慣，其於購得甲基安非他命後，當亦已予施
    用無訛；再者，證人田孝吉每次購買之甲基安非他命金額均
    為500 元，以甲基安非他命量少、價昂之特性，其各次購得
    之甲基安非他命純質淨重，自應認未逾20公克。
  (4)綜上所述，被告自白與證人田孝吉上開證述及通訊監察譯文
    內容相符，應認被告自白符於事實而可信。
  (二)按以營利之意圖交付毒品，而收取對價之行為，觸犯販賣毒
    品罪；苟非基於營利之意圖，而以原價或低於原價有償轉讓
    毒品與他人，僅得以轉讓毒品罪論處；若無營利之意圖，僅
    基於幫助施用毒品者取得供施用毒品之目的，而出面代購，
    或共同合資購買並分攤價金及分受毒品，則屬應否成立施用
    毒品罪或其幫助犯之範疇，三者行為互殊，且異其處罰（最
    高法院99年度臺上字第2295號判決意旨參照）。本件被告於
    99年2 月間某日、99年3 月間某日、99年3 月14日晚間，於
    接獲證人田孝吉欲購買甲基安非他命施用之電話後，或代為
    聯絡年籍姓名不詳之友人販毒者，由該販毒者自行聯絡證人
    田孝吉、交付毒品、收取價款，或由被告提供年籍姓名不詳
    販毒者之聯絡電話予證人田孝吉，由證人田孝吉自行聯絡完
    成交易；則被告上開所行，當係以基於幫助施用毒品者即證
    人田孝吉取得甲基安非他命供施用之目的，而為出面聯絡販
    毒者或提供販毒者聯絡方法之行為，自屬幫助證人田孝吉施
    用第二級毒品無訛。
  (三)至於證人田孝吉於警詢、99年9 月24日偵訊另分別證稱：「
    我共向蔡正良買過3 次（甲基）安非他命，價格都是500 元
    ，我向蔡正良買3 次（甲基）安非他命正確時間已經忘記，
    都是在99年3 月至5 月初，地點都是在豐田地區」（見警卷
    9 頁）、「99年3 月14日通訊監察譯文中『5 啦』是指毒品
    （甲基）安非他命500 元，是我要向蔡正良購買（甲基）安
    非他命，我有在麟洛鄉的永和豆漿拿到毒品，錢有交給他。
    我總共向蔡正良購買3 次毒品，地點、時間都不一定，都是
    在麟洛附近」（見偵卷29頁）等語，公訴人並據此認被告係
    販賣甲基安非他命予證人田孝吉，而涉犯販賣第二級毒品犯
    嫌。惟查：
  (1)證人田孝吉所稱與被告聯絡之被告持用門號0000000000號行
    動電話，執行通訊監察起迄時間為99年3 月5 日10時起至99
    年4 月2 日10時止，因此並無99年2 月間被告與證人田孝吉
    之通聯內容，可供佐證證人田孝吉所稱於99年2 月間向被告
    購買甲基安非他命之事實；且依公訴人於原審提出之上開通
    訊監察期間被告可能涉有犯罪嫌疑之通訊監察譯文（見原審
    卷72-83 頁），除上開99年3 月14日20時30分55秒、99年3
    月14日20時51分36秒之證人田孝吉與被告通聯外，證人田孝
    吉與被告通聯僅有99年3 月8 日2 時30分17秒之通聯，其內
    容為：
    「
      A （即被告）： 你朋友叫什麼麼名字。
      B （即證人田孝吉）：清仔。
      A ：他有上班嗎？我在他店這邊，問看他要嘛，要處理嗎？
          我在和生市場這裡，要就處理給他。
      B ：好 」（見原審卷75頁背面）
    及99年3 月23日23時27分29秒未接通之通聯（見原審卷82頁
    背面）；然依上開99年3 月8 日2 時30分17秒通聯內容，尚
    難認係證人田孝吉為購買甲基安非他命事與被告聯絡；又縱
    依卷內門號0000000000號行動電話通訊監察譯文（見偵卷82
    -84 頁，非本件屏東地方法院99年度聲監字第75號、第120
    號通訊監察書所載監聽電話之一），亦無與證人田孝吉門號
    0000000000號行動電話之通聯紀錄；則證人田孝吉所證於99
    年3 月間向被告購買甲基安非他命之事實，自亦乏相關通聯
    內容可佐。是證人田孝吉警詢、偵訊所為於99年2 月間、3
    月間向被告購買甲基安非他命之證述，是否與事實相符，即
    屬有疑。
  (2)證人田孝吉於99年9 月24日偵訊證稱「99年3 月14日購買甲
    基安非他命之價金500 元係交付被告」；惟於100 年1 月24
    日偵訊即另證稱：「99年3 月14日我在那邊等的時候，是一
    個女孩子走過來，我錢拿給女孩子」等語（見偵卷93頁），
    前後證述已有不符；且依上開99年3 月14日20時51分36秒通
    聯內容，係證人田孝吉於被告提供販毒者之電話後，由證人
    田孝吉自行聯絡等情，業如前述；又通訊監察錄音係以機械
    方式就被監察對象之通話內容加以記錄，通訊監察譯文則係
    就錄音內容為如實轉載，其憑信性自較證人田孝吉前後不符
    之證述為高。則證人田孝吉有關於99年3 月14日向被告購買
    甲基安非他命之證述，自難認為符於事實可信。
  (3)是證人田孝吉上開或乏相關事證可佐，或與通訊監察譯文內
    容不符之證述，均無從證明被告與證人田孝吉間有販賣甲基
    安非他命之合意，或被告有交付甲基安非他命予證人田孝吉
    ，或向證人田孝吉收取價金之事實，自難據此為被告涉有毒
    品危害條例第4 條第2 項販賣甲基安非他命罪嫌不利之認定
    。
  (四)按安非他命、甲基安非他命均為硫酸鹽或鹽酸鹽成分，2 者
    均屬中樞神經興奮劑，均係國內禁止醫療使用之第二毒級毒
    品；而本件檢察官於起訴書所載被告販賣或轉讓之物為「安
    非他命」，上開證人證述亦稱「安非他命」。惟國內緝獲之
    安非他命藥物多為甲基安非他命，為本院依職權已知之事，
    並經行政院衛生署管制藥品管理局於93年12月22日以管宣字
    第0930012251號函釋在案；本院認被告、證人田孝吉係就「
    安非他命」、「甲基安非他命」無法分辨，乃以俗稱「安非
    他命」之名為供（證）述，檢察官亦因此將被告幫助證人田
    孝吉施用之物誤認為「安非他命」。則依國內緝獲毒品之實
    際情況，應認被告販賣、轉讓之物為「甲基安非他命」，而
    非「安非他命」，併此說明。
  (五)綜上所述，本件事證已明，被告幫助證人田孝吉施用第二級
    毒品甲基安非他命犯行，洵堪認定，應依法論科。
二、論罪、罪數及刑之加減─
  (一)論罪及罪數
  (1)被告前後3 次接獲證人田孝吉欲購買甲基安非他命施用之電
    話後（第3 次有2 通），前2 次代為聯絡年籍姓名不詳之友
    人販毒者，第3 次則提供年籍姓名不詳販毒者之聯絡電話，
    方便證人田孝吉取得甲基安非他命以供施用，均係基於幫助
    證人田孝吉施用甲基安非他命之犯意，參與證人田孝吉施用
    甲基安非他命犯罪構成要件以外之行為，屬幫助犯。是核被
    告3 次所為，均係犯幫助他人犯毒品危害防制條例第10條第
    2 項之施用第二級毒品罪，爰均依刑法第30條第2 項規定，
    按正犯之刑減輕之。被告所犯上開3 罪，犯意各別，行為亦
    殊，應分論併罰。
  (2)公訴意旨雖認被告係犯毒品危害防制條例第4 條第2 項販賣
    第二級毒品罪嫌。惟證人田孝吉之證述，無從證明被告與證
    人田孝吉間有販賣甲基安非他命之合意，或被告有交付甲基
    安非他命予證人田孝吉，或向證人田孝吉收取價金之事實，
    而難認被告涉有毒品危害條例第4 條第2 項販賣第二級毒品
    罪嫌，均業如前述。惟因二者之基本社會事實仍屬同一，本
    院自得依刑事訴訟法第300 條規定，變更起訴法條加以審理
    。
  (二)刑之加減
    被告有如事實欄一所載應執行刑有期徒刑5 年3 月、7 月，
    於95年10月25日縮短刑期假釋出監，並於96年11月19日保護
    管束期滿執行完畢之事實，有臺灣高等法院被告前案紀錄表
    在卷可按（見本院卷96-106頁），其於有期徒刑執行完畢後
    5 年內，故意再犯本件有期徒刑以上之3 罪，均為累犯，均
    依刑法第47條第1 項之規定，加重其刑。被告同時有刑之加
    重（累犯）及減輕（幫助犯）之情形，均依刑法第71條第1
    項規定，先加後減之。
三、有罪部分駁回上訴之理由─
  (一)原審認被告此部分罪證明確，因而適用毒品危害防制條例第
    10條第2 項，刑法第11條前段、第47條第1 項、第30條第1
    項前段、第2 項、第41條第1 項、第51條第5 款。並審酌被
    告自84年間起即因案反覆出入監獄，有上開前案紀錄表可憑
    ，素行難認良好；且曾經觀察、勒戒及強制戒治，當知施用
    毒品危害身心健康甚鉅，且為政府明令禁止之行為，仍為本
    案犯行，戕害他人身心健康，漠視法規禁令，危害社會秩序
    ，所生損害非微；惟考量被告幫助施用之對象單一，智識程
    度為高職畢業，於原審坦承犯行等一切情狀，就3 次幫助施
    用第二級毒品罪，均各量處有期徒刑5 月，並均諭知如易科
    罰金，以新臺幣（下同）1,000 元折算一日之易科罰金折算
    標準，復定其應執行為有期徒刑1 年2 月，並諭知同前易科
    罰金之折算標準。其認事用法，核無不合，量刑亦屬允當。
  (二)檢察官上訴意旨認「被告此部分犯行，與毒品提供者間有行
    為分擔，係犯毒品危害條例第4 條第2 項販賣第二級毒品罪
    ；若縱認被告與毒品提供者間沒有行為分擔，被告亦應係犯
    幫助販賣第二級毒品罪」。惟證人田孝吉於警詢、偵訊所為
    向被告購買甲基安非他命之證述，有明顯瑕疵可指，不足為
    被告有販賣甲基安非他命行為之不利認定，業如前述，自當
    亦無從依此認被告之行為係幫助某年籍姓名不詳之人販賣甲
    基安非他命；且依上開99年3 月14日20時30分55秒、51分36
    秒通訊監察譯文前後文觀，被告係於證人田孝吉詢問是否有
    甲基安非他命時，即已表明將請販毒者自行與證人田孝吉聯
    絡，後並將販毒者之聯絡電話提供證人田孝吉，由證人田孝
    吉自行聯絡，亦如前述，顯見被告係應證人田孝吉之託始有
    聯絡販毒者之行為，自亦無從依此推論被告係意在幫助某年
    籍姓名不詳之人販賣甲基安非他命。是應認檢察官此部分之
    上訴為無理由，應予駁回。
、無罪部分
一、公訴意旨另以：被告蔡正良意圖營利，基於販賣第一級毒品
    海洛因及第二級毒品甲基安非他命（起訴書誤載為安非他命
    ）之犯意，於99年6 月間某日下午2 時許，在屏東縣竹田鄉
    西勢村之西北橋上，以1,000 元之代價，販賣海洛因、甲基
    安非他命各1 包予黃怡文。因認被告另涉犯毒品危害防制條
    例第4 條第1 項、第2 項之販賣第一級、第二級毒品罪嫌云
    云。
二、按犯罪事實應依證據認定之，無證據不得認定犯罪事實；又
    不能證明被告犯罪者，應諭知無罪之判決，刑事訴訟法第
    154 條第2 項、第301 條第1 項分別定有明文。次按認定不
    利於被告之事實須依積極證據，苟積極證據不足為不利於被
    告事實之認定，即應為有利被告之認定，更不必有何有利之
    證據；又犯罪事實之認定，應憑證據，如無相當之證據，或
    證據不足以證明，自不得以推測或擬制之方法，以為裁判之
    基礎（最高法院30年上字第816 號判例、40年度臺上字第86
    號判例參照）。又所謂認定犯罪事實之證據，係指足以認定
    被告確有犯罪行為之積極證據而言，如未發現相當證據，或
    證據不足以證明，自不能以推測或擬制之方法，以為裁判基
    礎。且刑事訴訟上證明之資料，無論其為直接證據或間接證
    據，均須達於通常一般人均不致於有所懷疑，而得確信其為
    真實之程度，始得據為有罪之認定，若其關於被告是否犯罪
    之證明未能達此程度，而有合理性懷疑之存在，致使無從形
    成有罪之確信，根據「罪證有疑，利於被告」之證據法則，
    即不得遽為不利被告之認定，其以情況證據（即間接證據）
    斷罪時，尤須基於該證據在直接關係上所可證明之他項情況
    事實，本乎推理作用足以確證被告有罪，方為合法，不得徒
    憑主觀上之推想，將一般經驗上有利被告之其他合理情況逕
    予排除，此觀諸最高法院76年臺上字第4986號、32年度上字
    67號判例亦甚明顯。再按施用毒品者所稱其向某人買受毒品
    之指證，不得作為有罪判決之唯一證據，仍須調查其他必要
    之證據，資以補強其指證之真實性，始為適法。又關於毒品
    施用者其所稱向某人購買毒品之供述，必須補強證據佐證，
    係指毒品購買者之供述縱使並無瑕疵，仍須補強證據佐證而
    言，以擔保其供述之真實性。該所謂補強證據，必須與該施
    用毒品者關於相關毒品交易之供述，具有相當程度之關連性
    ，因該補強證據之佐證，足使一般人對於施用毒品之供述無
    合理之懷疑存在，而得確信其為真實，始足當之（最高法院
    96年度臺上字第351 號判決意旨參照）。
三、本件公訴人認被告涉犯此部分販賣第一級、第二級毒品罪嫌
    ，係以證人即施用毒品者黃怡文於警詢（證人黃怡文警詢陳
    述，本院業已認不具證據能力，且其警詢證陳與偵訊大致相
    符）、偵訊證述為主要論據。
四、訊據被告堅決否認有此部分販賣第一級、第二級毒品犯嫌，
    辯稱：「我與黃怡文不熟，她是和『阿義』去我家吃麵，後
    來『阿義』有拿東西去向她收錢這件事，我不知道」等語。
    經查：
  (一)證人黃怡文於偵訊固證稱：「我是在屏東縣竹田鄉西勢村的
    西北橋上向綽號『忠良』買海洛因、（甲基）安非他命各1
    包，共1,000 元」等語（見偵卷47-48 頁）；惟於原審則證
    稱：「我認識被告，但沒有交集。我是委託『阿義』幫我調
    毒品，是『阿義』拿毒品給我，錢也是交給『阿義』，『阿
    義』向誰拿毒品，我不知道。我沒有與『忠良』（應指被告
    ）通過電話，也不知道他的電話，但我確實是向『阿義』拿
    毒品，我與『阿義』去被告的麵攤，有遇到被告，但我是向
    『阿義』說我要毒品，沒有向被告說。『阿義』確實有於99
    年6 月間，在屏東縣竹田鄉西勢村之西北橋上拿毒品給我，
    但事實上我不是向被告買的」等語（見原審卷95頁背面-97
    頁）。則證人黃怡文就有無向被告購買海洛因、甲基安非他
    命之重要基本事實，前後證述顯然不同，而有重大瑕疵可指
    。
  (二)證人黃怡文未曾證述曾與被告有以電話聯繫，則被告蔡正良
    持用之門號0000000000號、0000000000號行動電話之通訊監
    察內容，自無從據為佐證證人黃怡文所為向被告購買第一級
    、第二級毒品之證述為真。
  (三)綜上所述，證人黃怡文之證述既有前後不符之重大瑕疵可指
    ，且無其他事證可佐證人黃怡文所為向被告購買第一級、第
    二級毒品之證述為真。此外，本院復查無其他積極證據足資
    認定被告有何公訴人所指此部分犯行，被告此部分犯行自屬
    不能證明。
五、原審因而以不能證明被告此部犯罪，而為被告此部分無罪之
    諭知，核無違誤。檢察官仍執前詞提起上訴，惟被告所涉此
    部分犯行，尚屬不能證明之理由，均已敘述如前。綜上，檢
    察官此部分上訴亦無理由，應予駁回。
據上論斷，應依刑事訴訟法第368 條，判決如主文。
本案經檢察官林敏惠到庭執行職務。
中    華    民    國   100    年    12    月    12    日
                  刑事第一庭    審判長法  官  周賢銳
                                      法  官  洪碩垣
                                      法  官  曾逸誠
以上正本證明與原本無異。
被告不得上訴。
檢察官如不服本判決，應於判決送達後10日內向本院提出上訴狀
，其未敘述理由者並應於提出上訴狀後10日內向本院補提理由書
（應附繕本）。
中    華    民    國   100    年    12    月    12    日
                                      書記官  魏文常
附錄本判決論罪科刑法條：
毒品危害防制條例第10條第2 項：
施用第二級毒品者，處 3 年以下有期徒刑。
附表
┌─┬─────┬──────────────────┐
│編│時間      │幫助之方式                          │
│號│          │                                    │
├─┼─────┼──────────────────┤
│(一)│99年2月間 │蔡正良於左列時間，以不詳方式聯絡真實│
│  │某日      │年籍姓名不詳之男子後，由該男子自行與│
│  │          │田孝吉聯絡，並約在屏東縣內埔鄉○○村○
○  ○          ○○道路邊交易甲基安非他命。田孝吉乃駕│
│  │          │車至該處等候，其後該男子騎乘機車至該│
│  │          │處，確認田孝吉為被告友人後，即以新臺│
│  │          │幣500 元販賣甲基安非他命1 包（純質淨│
│  │          │重未逾20公克）予田孝吉。            │
├─┼─────┼──────────────────┤
│(二)│99年3月間 │同上。                              │
│  │某日      │                                    │
├─┼─────┼──────────────────┤
│(三)│99年3月14 │被告於田孝田第二度聯絡後，將年籍姓名│
│  │日20時30分│不詳友人之電話號碼告知田孝吉，即由田│
│  │55秒、51分│孝吉自行與該人聯絡，並約在屏東縣麟洛│
│  │36 秒 許  │鄉某豆漿店前交易甲基安非他命。田孝吉│
│  │          │乃駕車前往該豆漿店前等候，其後有年籍│
│  │          │姓名不詳之女子至該豆漿店前，以新臺幣│
│  │          │500 元販賣甲基安非他命1 包（純質淨重│
│  │          │未逾20公克）予田孝吉。              │
└─┴─────┴──────────────────┘